臺灣高等法院臺南分院民事判決　　　91年度重上更(一)字第24號
上　訴　人　丙○○○
上訴人兼山
田子之
承受訴訟人　乙○○○
　　　　　　丁○○○
　　　　　　甲○○○
共　　　同
訴訟代理人　劉 啟 輝　律師
　　　　　　徐 豐 益　律師
上　訴　人　戊 ○ ○
　　　　　　長榮國際儲運股份有限公司
　　　　　　（原名長榮運輸股份有限公司）
法定代理人　游 長 和
共　　　同
訴訟代理人　廖 祥 端
　　　　　　陳 正 謙
上列當事人間請求損害賠償事件，兩造對於中華民國八十八年九
月六日臺灣臺南地方法院第一審判決（八十七年度重訴字第一一
七號），各自提起上訴，經最高法院第一次發回更審後，本院於
民國九十四年三月二十二日言詞辯論終結，茲判決如下：
    主      文
原判決關於(一)駁回上訴人乙○○○、丁○○○、甲○○○等三人
（即山田子之承受訴訟人部分）後開第二項之訴部分；(二)駁
回上訴人丙○○○、乙○○○、丁○○○、甲○○○等人後開第
三項之訴部分；(三)命上訴人戊○○、長榮國際儲運股份有限公司
連帶給付上訴人乙○○○、丁○○○、甲○○○等三人部分（即
山田子之承受訴訟人部分），其中命「連帶給付新台幣玖仟
壹佰貳拾陸元及其中新台幣肆仟伍佰元，上訴人戊○○自民國八
十六年十二月十二日起、上訴人長榮國際儲運股份有限公司自民
國八十六年十二月十四日起，其中新台幣肆仟陸佰貳拾陸元，上
訴人戊○○、長榮國際儲運股份有限公司均自民國八十七年三月
十四日起，均至清償日止，均按週年利率百分之五計算之利息」
部分及該部分假執行之宣告，暨除確定部分外訴訟費用之裁判均
廢棄。
上開廢棄(一)部分，上訴人戊○○、長榮國際儲運股份有限公司應
再連帶給付上訴人乙○○○、丁○○○、甲○○○等三人（即山
田子之承受訴訟人部分）以本金新台幣柒萬貳仟伍佰陸拾貳
元為基準，計算上訴人戊○○自民國八十六年十二月十二日起、
長榮國際儲運股份有限公司自民國八十六年十二月十四日起，均
至清償日止，均按週年利率百分之五計算之利息。
上開廢棄(二)部分，上訴人戊○○、長榮國際儲運股份有限公司應
再連帶給付上訴人丙○○○新台幣貳拾萬元、再連帶給付上訴人
乙○○○、丁○○○、甲○○○各新台幣參拾萬元，暨上訴人戊
○○自民國八十六年十二月十二日起、長榮國際儲運股份有限公
司自民國八十六年十二月十四日起，均至清償日止，均按週年利
率百分之五計算之利息。
上開廢棄(三)部分，上訴人乙○○○、丁○○○、甲○○○等三人
（即山田子之承受訴訟人部分）在第一審之訴及其假執行之
聲請均駁回。
上訴人戊○○、長榮國際儲運股份有限公司其餘上訴均駁回。
第一、二審及發回前第三審（確定部分除外）訴訟費用由上訴人
乙○○○、丁○○○、甲○○○等三人（即山田子之承受訴
訟人部分）連帶負擔百分之一，餘由上訴人戊○○、長榮國際儲
運股份有限公司連帶負擔。
    事實及理由
一、上訴人「長榮運輸股份有限公司」已於民國九十年九月二十
    八日更名為「長榮國際儲運股份有限公司」，其法定代理人
    亦由林漏枝變更為游長和等情，有其提出之經濟部中華民國
    九十年九月二十八日經（九０）商字第０九００一三八七五
    八０號函、桃園縣政府中華民國九十一年七月二日府建登字
    第０九一０五二八九九七號函及營利事業登記證各一紙在卷
    可稽，並據其於民國九十二年十一月二十日具狀聲明承受訴
    訟（見本院九十一年度重上更(一)字第二四號民事事件卷宗第
    一一０頁至第一一五頁）；另原審原告山田子已於民國
    九十三年六月四日死亡乙節，亦有日本國戶籍謄本及其譯本
    在卷可稽，並據其繼承人乙○○○、丁○○○、甲○○○等
    人於民國九十三年十二月二十八日具狀聲明承受訴訟（見本
    院上開案卷第一六九頁至第一七二頁），經核均無不合，均
    應予准許。
二、本件上訴人丙○○○、乙○○○、丁○○○、甲○○○及乙
    ○○○、丁○○○、甲○○○三人之被繼承人山田子等
    人主張（以下簡稱為上訴人乙○○○等人）：上訴人戊○○
    係上訴人長榮國際儲運股份有限公司僱用之司機，於民國八
    十六年一月二十七日十六時五十分許，駕駛長榮國際儲運股
    份有限公司所有之車號ＫＪ－一五七號聯結車，沿中山高速
    公路由南向北行駛，途經該公路北上車道三一七公里七百公
    尺路段時，因疏未注意與前車保持安全距離，且違規行駛內
    側車道，致於發現訴外人山田勝賢所搭乘之由訴外人黃詠舜
    所駕駛之車號ＹＱ－四七九號營業小客車，追撞在其前方因
    閃煞掉落物而停車之由訴外人陳春敏所駕駛之大貨車時，因
    閃煞不及，致自後撞及山田勝賢所搭乘之營業小客車，因而
    致山田勝賢受有多發性損傷合併內出血、頭腦腹背多發性挫
    傷及壓砸傷等傷害而死亡。刑事部分上訴人戊○○所犯業務
    過失致死犯行業經判決有罪確定，依法其自應負民事損害賠
    償之責，另上訴人長榮國際儲運股份有限公司乃上訴人戊○
    ○之僱用人，依法則應與上訴人戊○○負連帶賠償責任。按
    上訴人乙○○○、丁○○○、甲○○○三人之被繼承人山田
    子係被害人山田勝賢之配偶，上訴人丙○○○係被害人
    山田勝賢之母，上訴人乙○○○、丁○○○、甲○○○等人
    則均為被害人山田勝賢之子女，均因被害人山田勝賢之死亡
    ，而分別受有下列損害，即：、上訴人乙○○○、丁○○
    ○、甲○○○三人之被繼承人山田子部分：計醫療費用
    新台幣（以下同）九千一百二十六元、喪葬費七十五萬六千
    八百三十元、精神慰藉金八十五萬元。、上訴人丙○○○
    部分：計精神慰藉金九十萬元及自民國八十六年一月二十七
    日起至上訴人丙○○○死亡時止，按年給付三萬元之扶養費
    。、上訴人乙○○○、丁○○○、甲○○○部分：計精神
    慰藉金各七十萬元。爰依侵權行為損害賠償之法律關係，求
    為命上訴人戊○○、長榮國際儲運股份有限公司連帶給付：
    (一)上訴人乙○○○、丁○○○、甲○○○等三人（即山田
    子之承受訴訟人部分）共一百六十萬六千八百三十元（按
    即喪葬費七十五萬六千八百三十元、精神慰藉金八十五萬元
    ）及自起訴狀繕本送達翌日即上訴人戊○○自民國八十六年
    十二月十二日起、長榮國際儲運股份有限公司自民國八十六
    年十二月十四日起，均至清償日止，均按週年利率百分之五
    計算之利息（其餘逾此部分之喪葬費及精神慰藉金之請求，
    業經判決山田子敗訴確定），暨醫藥費九千一百二十六
    元及其中四千五百元，上訴人戊○○自民國八十六年十二月
    十二日起、上訴人長榮國際儲運股份有限公司自民國八十六
    年十二月十四日起，其中四千六百二十六元，上訴人戊○○
    、長榮國際儲運股份有限公司均自民國八十七年三月十四日
    起，均至清償日止，均按週年利率百分之五計算之利息。(二)
    上訴人丙○○○精神慰撫金九十萬元及自起訴狀繕本送達翌
    日即上訴人戊○○自民國八十六年十二月十二日起、長榮國
    際儲運股份有限公司自民國八十六年十二月十四日起，均至
    清償日止，均按週年利率百分之五計算之利息，暨自民國八
    十六年一月二十七日起至上訴人丙○○○死亡時止，按年連
    帶給付三萬元之扶養費（其餘逾此部分之精神慰藉金與扶養
    費之請求，業經判決上訴人丙○○○敗訴確定）。(三)上訴人
    乙○○○、丁○○○、甲○○○等三人精神慰撫金各七十萬
    元及均自起訴狀繕本送達翌日即上訴人戊○○自民國八十六
    年十二月十二日起、長榮國際儲運股份有限公司自民國八十
    六年十二月十四日起，均至清償日止，均按週年利率百分之
    五計算之利息（其餘逾此部分之請求，業經判決上訴人乙○
    ○○、丁○○○、甲○○○三人敗訴確定）。上開請求，經
    原審判命(一)上訴人戊○○、長榮國際儲運股份有限公司應連
    帶給付上訴人乙○○○、丁○○○、甲○○○等三人（即山
    田子之承受訴訟人部分）一百六十萬六千八百三十元及
    其中一百五十三萬四千二百六十八元，上訴人戊○○自民國
    八十六年十二月十二日起、長榮國際儲運股份有限公司自民
    國八十六年十二月十四日起，均至清償日止，均按週年利率
    百分之五計算之利息，並依兩造之聲請分別酌定相當之擔保
    金額准為假執行及免為假執行之宣告。(二)上訴人戊○○、長
    榮國際儲運股份有限公司應連帶給付上訴人乙○○○、丁○
    ○○、甲○○○等三人（即山田子之承受訴訟人部分）
    九千一百二十六元及其中四千五百元，上訴人戊○○自民國
    八十六年十二月十二日起、上訴人長榮國際儲運股份有限公
    司自民國八十六年十二月十四日起，其中四千六百二十六元
    ，上訴人戊○○、長榮國際儲運股份有限公司均自民國八十
    七年三月十四日起，均至清償日止，均按週年利率百分之五
    計算之利息（按即醫療費用部分），並依兩造之聲請分別酌
    定相當之擔保金額准為假執行及免為假執行之宣告。(三)上訴
    人戊○○、長榮國際儲運股份有限公司應連帶給付上訴人丙
    ○○○七十萬元及上訴人戊○○自民國八十六年十二月十二
    日起、上訴人長榮國際儲運股份有限公司自民國八十六年十
    二月十四日起，均至清償日止，均按週年利率百分之五計算
    之利息，暨自民國八十六年一月二十七日起至丙○○○死亡
    時止，按年連帶給付扶養費三萬元，並依兩造之聲請分別酌
    定相當之擔保金額准為假執行及免為假執行之宣告。(四)上訴
    人戊○○、長榮國際儲運股份有限公司應連帶給付上訴人乙
    ○○○、丁○○○、甲○○○各四十萬元及上訴人戊○○自
    民國八十六年十二月十二日起、上訴人長榮國際儲運股份有
    限公司自民國八十六年十二月十四日起，均至清償日止，均
    按週年利率百分之五計算之利息，並依兩造之聲請分別酌定
    相當之擔保金額准為假執行及免為假執行之宣告。……等之
    後，上訴人乙○○○等人提起上訴，於本院聲明求為判決：
    (一)原判決關於駁回上訴人丙○○○、乙○○○、丁○○○、
    甲○○○後開第二項至第四項之訴部分，並訴訟費用之裁判
    （確定部分除外）均廢棄。(二)上訴人戊○○、長榮國際儲運
    股份有限公司應再連帶給付上訴人丙○○○二十萬元及上訴
    人戊○○自民國八十六年十二月十二日起，長榮國際儲運股
    份有限公司自民國八十六年十二月十四日起，均至清償日止
    ，均按週年利率百分之五計算之利息。(三)上訴人戊○○、長
    榮國際儲運股份有限公司應再連帶給付上訴人乙○○○、丁
    ○○○、甲○○○各三十萬元及上訴人戊○○自民國八十六
    年十二月十二日起，長榮國際儲運股份有限公司自民國八十
    六年十二月十四日起，均至清償日止，均按週年利率百分之
    五計算之利息。(四)上訴人戊○○、長榮國際儲運股份有限公
    司應再連帶給付上訴人乙○○○、丁○○○、甲○○○（按
    即山田子之承受訴訟人部分）以本金七萬二千五百六十
    二元為基準，計算上訴人戊○○自民國八十六年十二月十二
    日起，長榮國際儲運股份有限公司自民國八十六年十二月十
    四日起，均至清償日止，均按週年利率百分之五計算之利息
    。(五)第一、二、三審訴訟費用（確定部分除外）由上訴人戊
    ○○、長榮國際儲運股份有限公司連帶負擔。(六)上訴人戊○
    ○、長榮國際儲運股份有限公司之上訴駁回。
三、上訴人戊○○、長榮國際儲運股份有限公司則以：上訴人戊
    ○○肇事當時確未超速，且依規定行駛，而無違規情事，本
    件係因第一部車因路上掉落物而緊急煞車，致距離突然縮短
    而來不及煞車，自難認上訴人戊○○未保持安全間距，是上
    訴人戊○○就本件事故之發生，應無任何過失可言。又縱認
    上訴人戊○○對於山田勝賢死亡之原因確有過失，然山田勝
    賢所搭乘之計程車司機即訴外人黃詠舜，於本件車禍事件中
    駕車亦未保持安全距離，則該計程車司機亦有過失，其既為
    山田勝賢之使用人，依最高法院七十四年台上字第一一七０
    號判例及民法第二百十七條第一項之規定，亦有過失相抵原
    則之適用，法院自得斟酌雙方原因力之強弱及過失輕重，以
    減輕上訴人戊○○、長榮國際儲運股份有限公司二人之賠償
    金額或免除之，另上訴人長榮國際儲運股份有限公司業已給
    付山田子慰問金五萬元，此部分應予抵銷等語，資為抗
    辯。並於本院聲明：(一)原判決不利於上訴人戊○○、長榮國
    際儲運股份有限公司部分廢棄。(二)上開廢棄部分，上訴人乙
    ○○○等人在第一審之訴及其假執行之聲請均駁回。(三)第一
    、二審及發回前第三審之訴訟費用 (除確定部分外）均由上
    訴人乙○○○等人負擔。(四)上訴人乙○○○等人之上訴均駁
    回。
四、經查：本件上訴人乙○○○等人主張上訴人戊○○係上訴人
    長榮國際儲運股份有限公司僱用之司機，於民國八十六年一
    月二十七日十六時五十分許，駕駛長榮國際儲運股份有限公
    司所有之車號ＫＪ－一五七號聯結車，沿中山高速公路由南
    向北行駛，途經該公路北上車道三一七公里七百公尺路段時
    ，因訴外人山田勝賢所搭乘之由訴外人黃詠舜所駕駛之車號
    ＹＱ－四七九號營業小客車，追撞在其前方因閃煞掉落物而
    停車之由訴外人陳春敏所駕駛之大貨車，致上訴人戊○○所
    駕駛之聯結車再自後撞及山田勝賢所搭乘之營業小客車，因
    而致山田勝賢受有多發性損傷合併內出血、頭腦腹背多發性
    挫傷及壓砸傷等傷害而不治死亡之事實，業據其等提出日本
    國戶籍謄本一紙為証，且為上訴人戊○○、長榮國際儲運股
    份有限公司所不爭執，另被害人山田勝賢確係因本件車禍，
    致受有多發性損傷合併內出血、頭腦腹背多發性挫傷及壓砸
    傷等傷害而死亡乙節，亦經台灣台南地方法院檢察署檢察官
    督同法醫師相驗屬實，並製有相驗屍體證明書、驗斷書及勘
    驗筆錄各一紙附於刑事案件相驗卷內可稽，足証上訴人乙○
    ○○等人此部分主張，自堪信為真實，惟上訴人乙○○○等
    人主張上訴人戊○○應就本件車禍肇事負過失之責等情，則
    為上訴人戊○○、長榮國際儲運股份有限公司所否認，並以
    前開等語置辯。是本件首應審究者乃上訴人戊○○就本件車
    禍肇事應否負過失之責？茲查：
  １、証人即在肇事現場附近執勤之警員蘇樹福於刑事案件訊問
      中業已證稱「因當時路中有一塊棧板，交通事故調查報告
      表所示Ｂ車（陳春敏ＶＳ－三０九）看到時，有減速並煞
      車，後面那一部計程車（Ａ車：黃詠舜ＹＱ－四七九）就
      撞到Ｂ車，瞬間Ｃ車（指戊○○ＫＪ－一五七聯結車）就
      撞上Ａ車」（以上見台灣台南地方法院檢察署八十六年度
      相字第一九七號相驗案件卷宗第七十二頁筆錄）、「本件
      是車道上掉落一塊枕木，我正要去排除該枕木，看到Ｂ車
      見到枕木後減速，死者Ａ車也減速，稍微有碰撞但不很嚴
      重，二車仍在車道上，此時Ｃ車撞上來，撞擊力很大，Ｃ
      車騎上計程車上面，至於Ｄ車（張志雄ＺＳ－五五五）、
      Ｅ車（尤仁智ＴＡ－一二四一），我們調查報告表上是記
      載被Ｃ車所撞」（以上見本院八十七年度交上訴字第八０
      七號刑事案件卷宗第一四七頁）等語綦詳，另依警訊卷所
      附肇事現場圖及照片所示，上訴人戊○○所駕駛之聯結車
      車頭板金全損斷裂，且所駕聯結車前輪確係壓在黃詠舜所
      駕計程車後座及後行李箱，並將計程車車頂、後座及後行
      李箱壓碎（見警訊卷(一)第三、十七頁及警訊卷(二)第二十一
      頁），足見上訴人戊○○所駕聯結車確有追撞訴外人黃詠
      舜所駕計程車之事實，應堪認定，此外參酌：、上訴人
      戊○○於刑事案件訊問時亦供稱「肇事時伊車與前車保持
      距離大約為三十公尺多一點，當時車速約八十公里多一點
      」等語（見臺灣臺南地方法院八十六年度交訴字第二九七
      號刑事案件卷宗第一八四頁筆錄），足見上訴人戊○○於
      肇事當時並未依規定保持六十公尺至七十公尺之適當之安
      全距離，致因閃煞不及，而追撞訴外人黃詠舜所駕駛之計
      程車之事實，亦堪認定。、上訴人戊○○所駕聯結車於
      車禍肇事後，停放在內側車道上，其後遺有煞車痕跡乙節
      ，亦據事故現場圖詳繪明確，並有肇事現場照片在卷可稽
      ，另上訴人戊○○於警訊中亦供稱「我原行駛外側車道，
      變換到內側車道不久，見前方內側車道車輛相繼減速後又
      緊急煞車，隨即我亦煞車減速……」等語綦詳（見警訊卷
      (二)第五頁反面筆錄），足見上訴人戊○○於肇事之時確係
      行駛於內側車道之事實，亦堪認定。……等情，足証本件
      車禍肇事之原因乃上訴人戊○○駕駛聯結車於高速公路行
      駛時，因疏未注意與前車保持安全距離，且違規行駛內側
      車道，致發現訴外人黃詠舜駕駛計程車搭載江炳霖、山田
      勝賢、吳案三人，因疏未注意保持安全距離，撞及前方為
      閃煞掉落物而停車之由訴外人陳春敏所駕駛之大貨車時，
      因閃煞不及，致自後撞及黃詠舜所駕駛之計程車，因而致
      肇事之事實，應堪認定。
  ２、按在同一車道行駛時，除超越前車外，後車與前車之間應
      保持隨時可以煞停之距離，又汽車行駛於高速公路或設站
      管制之道路，應遵守其管制之規定；又汽車行駛高速公路
      ，前後兩車間之行車安全距離，大型車在正常天候狀況下
      ，如時速為八十公里及九十公里時，行車最小安全距離分
      別為六十公尺及七十公尺，又大型車應行駛於外側車道，
      道路交通安全規則第九十四條第一項、第一百零五條、高
      速公路交通管制規則第六條及第八條第三款分別定有明文
      。本件上訴人戊○○領有駕駛執照，於駕駛聯結車行經高
      速公路時，理應知悉並注意上開交通安全規則，以防危險
      發生，而依道路交通事故調查報告表所載，當時天晴、路
      面乾燥、無缺陷、無障礙物及視距良好等情觀之，亦無不
      能注意之情事，乃其竟疏未注意保持安全距離，以防危險
      發生，且違規行駛內側車道，致於發現訴外人黃詠舜駕駛
      計程車搭載江炳霖、山田勝賢、吳案三人，因疏未注意保
      持安全距離，撞及前方為閃煞掉落物而停車之由訴外人陳
      春敏所駕駛之大貨車時，因閃煞不及，致自後撞及黃詠舜
      所駕駛之計程車，因而致山田勝賢受有多發性損傷合併內
      出血、頭腦腹背多發性挫傷及壓砸傷等傷害而不治死亡，
      其顯有過失，至堪認定，即台灣省台南區車輛行車事故鑑
      定委員會鑑定結果及台灣省車輛行車事故覆議鑑定委員會
      覆議結果，亦均認「戊○○駕駛半聯結車，未保持安全距
      離，為肇事原因」等語，有台灣省台南區車輛行車事故鑑
      定委員會南鑑字第八六０三一０號鑑定意見書及台灣省車
      輛行車事故覆議鑑定委員會交覆字第八六０七０八號覆議
      意見書各一紙在卷可憑（附於台灣台南地方法院檢察署八
      十六年度相字第一九七號相驗案件卷宗第八十頁至第八十
      二頁及第一三二頁），另財團法人成大研究基金會，經綜
      合肇事現場圖、事故車輛之刮擦痕跡、路型資料及照片等
      相關資料後，就肇事原因與責任予以分析結果，亦認同台
      灣省台南區車輛行車事故鑑定委員會及台灣省車輛行車事
      故覆議鑑定委員會之鑑定結果及覆議結果，並認為「本件
      車禍撞擊過程應是『陳春敏等車輛形成車隊在高速公路內
      側車道行駛，陳車為閃避前車掉落之棧板，減速欲變換車
      道被黃詠舜（即山田勝賢所搭乘之計程車）追撞，黃詠舜
      車減速即先後被張志雄及上訴人戊○○聯結車追撞，並被
      聯結車推擠出內車道後，復被聯結車騎上車體，車體因而
      減速並停止。而就肇事責任之認定則為：戊○○身為職業
      駕駛人，在高速公路行駛，違規行駛於內側車道，又未能
      保持安全距離，對本件車禍的結果具有『相當因果關係』
      ，因此必須為自己追撞前車及其所衍生的責任負完全責任
      ，即本件連環車禍之主要肇事責任在於戊○○」等語乙節
      ，亦有該基金會於中華民國八十七年十二月三日以（八七
      ）成大研基建字第一一七七號函檢送之鑑定分析報告書一
      份在卷可稽。雖訴外人黃詠舜駕駛計程車疏未注意保持安
      全距離，亦有過失，惟仍難解免上訴人戊○○過失之責，
      且其過失之行為與被害人山田勝賢死亡之結果，有相當因
      果關係，依法自應負民事損害賠償責任。
  ３、雖上訴人戊○○、長榮國際儲運股份有限公司抗辯上訴人
      戊○○係因前方車輛肇事形成道路障礙，致煞車滑停距離
      縮短，其自無所謂保持安全距離之義務等語，惟所謂安全
      距離，係指當前方車輛發生異常狀況時，後隨車輛之駕駛
      人得以在正常反應條件下可以及時煞車，不追撞前車，或
      是避免陷入危險狀況而言。此種與前方車輛應保持之距離
      ，即所謂安全距離，會因車輛、速率、駕駛人反應能力之
      不同而異。車輛駕駛人在行駛中追撞前車，除有偶發不能
      抗拒之事由外，應表示駕駛人未能注意交通狀況，而適度
      調整與前車間之安全距離。準此，依高速公路交通管制規
      定第六條之規定，兩車間之行車安全距離，大型車在正常
      天候狀況下，如時速為八十公里及九十公里時，行車最小
      安全距離應分別為六十公尺及七十公尺，是如以上訴人戊
      ○○所自認之車速八十七公里計算，依內插法換算結果，
      其所得之安全間距亦應為六十七公尺，惟現場所遺留之煞
      車痕之距離卻僅有三十三點三公尺（見道路交通事故調查
      報告），而與前揭應維持之安全間距相距甚遠，再參以上
      訴人戊○○身為職業駕駛人，對高速公路之交通規則及駕
      駛知識應有更正確之認知，且對於交通狀況之反應亦應有
      更高之注意義務，乃其竟僅保持三十餘公尺之距離，足證
      上訴人戊○○肇事當時，顯有未保持安全間距之過失，以
      致造成本件車禍之發生甚明。又前述安全距離業已考量車
      前突發狀況及慣性滑行等距離，是自不得遽以法令所規定
      之行車安全距離，另加上車前突發狀況等反應距離做為安
      全間距之距離，即財團法人車輛研究測試中心亦認「ＫＪ
      －一五七號聯結車於行車時仍有防範前車隨時可能緊急煞
      車，而與前車保持足夠距離之必要」等語，有該中心中華
      民國八十七年二月十三日（八七）安字第０五八七號函一
      紙在卷可稽（附於台灣台南地方法院八十六年度交訴字第
      二九七號刑事案件卷宗第一六六頁及第一六七頁）。至高
      速公路交通管制規則第十四條第一項「汽車在行駛途中，
      因機件故障或其他緊急情況無法繼續行駛時，應滑離車道
      ，在路肩停車待援．．，車身或所載貨物突出部分，須全
      部離開車道，待援期間除顯示閃光警示燈外，並在故障車
      輛後方五０公尺至一００公尺處設置車輛故障標誌警示之
      」之規定及同規則第十五條「汽車行駛交通阻塞之路段．
      ．停在主線車道之車輛應顯示閃光警示燈」之規定，雖係
      就高速公路車道上不准有停止形態之任何道路障礙情形作
      出規定，然本件事出突發狀況，已不及為任何處置，倘上
      訴人戊○○駕車注意保持安全間距，並非不能預防事件之
      發生，自難以道路有障礙未排除，而遽免其任何民刑事責
      任，是上訴人戊○○、長榮國際儲運股份有限公司上開抗
      辯，應屬無據，應不足採。
  ４、証人蘇樹福於台灣新竹地方法院竹北簡易庭訊問中雖供稱
      「我在閃避中沒有看清楚ＫＪ－一五一號車有撞到那些車
      子」等語（附於本院八十八年度重上字第八七號卷宗第二
      七三頁反面筆錄），惟其於本院刑事案件訊問時則証稱伊
      所說沒有看清楚，係指戊○○所駕聯結車如何撞到張志雄
      Ｄ車、尤仁智Ｅ車，但車禍發生時最後戊○○所駕聯結車
      撞上被害人計程車，伊看得很清楚等語明確（見本院九十
      年度交上更(一)字第三三八號刑事案件卷宗第三十三頁筆錄
      ），是尚難認証人蘇樹福之証詞為不足採。又上訴人戊○
      ○身為司機，駕駛聯結車肇事，乃其親身經歷之事，其於
      審理中所為之車禍前其行車速度為時速八十七公里之供述
      ，自足資為參考之依據，且証人即行車紀錄卡分析專家丁
      現昌於刑事案件審理時亦僅証稱碰撞時之車速為二十二公
      里而已（見本院八十七年度交上訴字第八０七號刑事案件
      卷宗第一四七頁反面筆錄），該証詞自不足資為上訴人戊
      ○○之前揭自認，有何與事實不符之有利依據，併此敘明
      。
  ５、上訴人戊○○、長榮國際儲運股份有限公司固抗辯被害人
      山田勝賢之死亡係其所搭乘之計程車向前碰撞前車時，因
      巨大的慣性向前衝力，致計程車鑽入陳春敏所駕大貨車後
      懸下，車頂被後懸樑柱削切壓擠所致，而戊○○所駕駛之
      車輛則僅輕微接觸被害人山田勝賢所搭乘之計程車，足見
      戊○○對於車禍之發生並無過失至明，另被害人山田勝賢
      所搭乘之計程車其前方撞擊毀損嚴重，且車內乘客（包括
      山田勝賢）均向前趴伏，受傷致死之部位亦多在頭部、顏
      面及胸部，背部則無傷勢，益証山田勝賢死亡之原因，應
      係向前猛烈追撞所致，而與戊○○其後之擦撞無關，足見
      山田勝賢之死亡與戊○○之行為，其間並無相當因果關係
      等語，惟為上訴人乙○○○等人所否認。經查：證人蘇樹
      福於刑事案件審理中業已証稱「本件是車道上掉落一塊枕
      木，我正要去排除該枕木，看見Ｂ車（即陳春敏車）見到
      枕木後減速，死者Ａ車（即山田勝賢所搭乘之車）也減速
      ，稍微有碰撞但不很嚴重，二車仍在車道上，此時Ｃ車（
      即戊○○車）撞了上來，撞擊力很大，Ｃ車就騎到計程車
      （即Ａ車）上面去，至於Ｄ車、Ｅ車我們調查報告表上是
      記載被Ｃ車所撞」等語綦詳（見本院八十七年度交上訴字
      第八０七號刑事案件卷宗第一四七頁筆錄），另依肇事現
      場圖及照片所示，山田勝賢所搭乘之計程車其後座被向前
      擠出，而前座仍有相當之空間，顯示後座乘客有被嚴重向
      前擠壓之情形，足見山田勝賢所搭乘之計程車，確遭上訴
      人戊○○所駕聯結車自後強力撞擊至明。此外參酌上訴人
      戊○○於刑事案件審理中亦供稱伊當時之行車時速為八十
      七公里，而後降至二十二公里煞車停止，另現場所遺之煞
      車痕跡之距離則為三十三點三公尺，足見上訴人戊○○當
      時係以二十二公里之速率加上其聯結車三十四公噸之總重
      量撞上山田勝賢所搭乘之計程車，其速率雖不高，但是動
      能卻相當大，益徵上訴人戊○○等二人所辯戊○○之聯結
      車僅係輕微接觸山田勝賢所搭乘之計程車等語，顯與常理
      不合，應不足採。次查：上訴人戊○○二人雖抗辯山田勝
      賢所搭乘之計程車其前方撞擊毀損嚴重，而車內乘客（包
      括山田勝賢）則均向前趴伏，且受傷致死之部位亦多在頭
      部、顏面及胸部，背部則無傷勢，足見山田勝賢死亡之原
      因係因向前猛烈追撞所致，與戊○○其後之擦撞無關，另
      訴外人陳春敏駕駛之ＶＳ─三○九號自大貨車（Ｂ車），
      其後懸高約九○公分、長（即深）約二○○公分、寬約二
      一九公分，而黃詠舜之計程車則高約五○公分，其追撞該
      自大貨車堅硬之後車斗鋼板時，依經驗法則斷無不衝塞入
      該大貨車後懸下之理，而計程車整車撞入，車頂被該貨車
      之後懸底板擠壓削切，已足以造成車內乘員死亡之結果等
      語。惟按車輛前側之引擎室設計有吸收衝擊之功能，故其
      受力後極易潰損以吸收衝擊能量保護駕駛人，且觀諸肇事
      後之車輛照片所示，計程車前後側之撞擊毀損情形均相當
      嚴重，並有由後座向前擠壓之現象，足見山田勝賢所搭乘
      之計程車，係因經由後方猛烈撞擊，以致向前擠壓，造成
      車輛前側因設計上之作用而潰損，並致前座因擠壓，而使
      其車輛之擋風玻璃整面向前翻出，及車內前、後座乘客亦
      因車輛被追撞，但是之後車輛又遭上訴人戊○○所駕駛之
      聯結車騎上車體，車體因而減速並停止，乘客因為所受束
      縛較少因而繼續向前移動致呈趴狀至明，是上訴人戊○○
      二人上開抗辯，自亦不足採。又財團法人車輛測試中心函
      覆之意見雖稱「該ＹＱ─四七九號計程車因遭後方車輛撞
      擊，再追撞前車導致前述車輛嚴重毀損之可能性較低」等
      語，惟該中心復認「ＹＱ─四七九號計程車後半段前座乘
      客側變形及毀損情況，並無詳細照片可資研判」等語，足
      見其所為「該ＹＱ─四七九號計程車因遭後方車輛撞擊，
      再追撞前車導致前述車輛嚴重毀損之可能性較低」之判斷
      ，自難謂周全無誤。又台灣省台南區車輛行車事故鑑定委
      員會於鑑定意見書第四部分，雖謂「黃車（即黃詠舜所駕
      計程車）車尾藍色油漆痕與張志雄大貨車車頭油漆合，
      則張志雄駕駛大貨車，未保持安全距離，為肇事原因，而
      黃詠舜無肇事因素」等語，惟查該說明僅在敘述該二車間
      之關係，本件依道路交通事故調查報告表事故現場圖所示
      ，上訴人戊○○所駕駛之聯結車既已撞及並騎上黃詠舜所
      駕駛之計程車而足以認定戊○○之肇事責任，則張志雄所
      駕駛之大貨車是否追撞黃詠舜所駕駛之計程車，乃屬張志
      雄是否應與上訴人戊○○共負肇事責任之範疇，並不影響
      戊○○肇事責任之認定。是上訴人戊○○二人執此抗辯山
      田勝賢之死亡與其行為無因果關係等語，亦屬無據，亦不
      足採。
  ６、是綜上所述，上訴人戊○○就本件車禍肇事之發生，確有
      如上所述之過失，應堪認定，另其因本件車禍肇事所犯業
      務過失致死犯行，業經判處有期徒刑一年確定乙節，亦經
      本院依職權調閱最高法院九十年度台上字第三六八四號、
      九十三年度台上字第五六五八號、本院八十七年度交上訴
      字第八０七號、九十年度交上更(一)字第三三八號、台灣台
      南地方法院八十六年度交訴字第二九七號等刑事案件及台
      灣台南地方法院檢察署八十六年度偵字第一一四八六、一
      一四八七、一０八二九號偵訊案件、同署八十六年度相字
      第三九二、三００、二七五、一九七、七四號相驗案件暨
      內政部警政署國道公路警察局第五警察隊第一二二九號警
      訊案件等卷宗查明屬實，並有本院九十年度交上更(一)字第
      三三八號刑事判決一紙在卷可稽，是上訴人乙○○○等人
      主張上訴人戊○○就本件車禍肇事之發生確有過失等語，
      應堪採信，另上訴人戊○○二人抗辯上訴人戊○○就本件
      車禍肇事之發生並無過失等語，則屬無據，應不足採。
五、按因故意或過失，不法侵害他人之權利者，負損害賠償責任
    ；又不法侵害他人致死者，對於支出殯葬費之人，亦應負損
    害賠償責任，又被害人對於第三人負有法定扶養義務者，加
    害人對於該第三人亦應負損害賠償責任；又不法侵害他人致
    死者，被害人之父、母、子、女及配偶，雖非財產上之損害
    ，亦得請求賠償相當之金額；另受僱人因執行職務，不法侵
    害他人之權利者，由僱用人與行為人連帶負損害賠償責任，
    民法第一百八十四條第一項、第一百九十二條第一項、第二
    項、第一百九十四條及第一百八十八條第一項分別定有明文
    。經查：本件上訴人戊○○係上訴人長榮國際儲運股份有限
    公司之受僱人及上訴人乙○○○、丁○○○、甲○○○三人
    之被繼承人山田子係被害人山田勝賢之配偶，上訴人丙
    ○○○係被害人山田勝賢之母，上訴人乙○○○、丁○○○
    、甲○○○等人則為被害人山田勝賢之子女乙節，業據上訴
    人乙○○○等人供述明確，並提出日本國戶籍謄本為証，且
    為上訴人戊○○、長榮國際儲運股份有限公司二人所不爭執
    ，是本件依前所述，上訴人戊○○既於執行職務時，因上開
    過失之行為，致不法侵害被害人山田勝賢之身體致死，則上
    訴人乙○○○等人本於侵權行為損害賠償之法律關係，提起
    本件刑事附帶民事訴訟，請求上訴人戊○○、長榮國際儲運
    股份有限公司二人連帶賠償其損害，揆諸前開說明，自屬有
    據，應予准許，茲應審究者乃上訴人乙○○○等人所得請求
    之數額究係若干，爰就上訴人乙○○○等人提出之各項請求
    分述如下：
  １、醫療費用部分：上訴人乙○○○、丁○○○、甲○○○三
      人之被繼承人山田子於原審主張其為被害人山田勝賢
      支出醫療費用共九千一百二十六元乙節，固據其提出財團
      法人奇美醫院收費收據四紙為証，惟上訴人乙○○○、丁
      ○○○、甲○○○三人（按即山田子之承受訴訟人部
      分）於本院九十四年三月二十二日行言詞辯論期日時業已
      供稱伊等不再請求醫療費用等語綦詳，是其等此部分之請
      求（按即醫藥費九千一百二十六元及其中四千五百元，上
      訴人戊○○自民國八十六年十二月十二日起、上訴人長榮
      國際儲運股份有限公司自民國八十六年十二月十四日起，
      其中四千六百二十六元，上訴人戊○○、長榮國際儲運股
      份有限公司均自民國八十七年三月十四日起，均至清償日
      止，均按週年利率百分之五計算之利息部分），自屬無據
      ，而不應准許。
  ２、喪葬費用部分：按殯葬費賠償之範圍固應以實際支出之費
      用為準，然仍應斟酌被害人當地之習慣、被害人之身分、
      地位及生前之經濟狀況，認為相當者為限。經查：本件上
      訴人乙○○○、丁○○○、甲○○○三人之被繼承人山田
      子主張其為被害人山田勝賢辦理喪葬事宜，計支出之
      費用共七十五萬六千八百三十元，其中六萬元部分，係在
      台灣火化所支出之費用；其餘部分則係在日本國所支出之
      葬儀費用，共支出日幣二百七十八萬七千三百二十元，按
      當時匯率一比四換算結果為新台幣六十九萬六千八百三十
      元乙節（其餘記錄帳本五百二十五元即日幣二千一百元及
      葬禮廣告登報費用十六萬八千九百二十元即日幣六十七萬
      五千六百八十元等請求，經原審及本院前審駁回其請求後
      ，業已確定，併此敘明），業據其提出日本國（有）谷山
      葬祭悠善社所出具之領收證、請求書各一件、收據二件及
      全球禮儀企業公司陳南太出具之收據各一件等為證（附於
      原審交附民卷第十頁及第三十四頁、重訴(二)卷第六十五頁
      ），另其在台火化所支出之六萬元費用，亦經證人即承包
      火葬事宜之陳信惠（即陳南太）於本院前審訊問時證述「
      （問：提示收據資料，這火葬資料是你們承辦？）答：是
      的，我們承包的範圍包括運送屍體、入殮、棺木、火化、
      人、靈車、洗身、著裝等」、「因為這件喪家只做基本
      的，所以我們只有收基本的」、「平常還有佈置靈堂、道
      士唸經，他們都沒有這些額外支出所以比那些還低」等語
      明確（見本院八十八年度重上字第八七號民事事件卷宗第
      二０七、二０八頁筆錄），並提出價目表二紙為証。是本
      院審酌山田勝賢為日本有限會社山田銘木店之負責人，該
      公司之總資產額為日幣八億四千一百零九萬零三百八十四
      元，在日本國為具有相當地位之人，認上開所支出之在台
      火化費用六萬元及其餘祭壇儀式（包括徹夜祭壇）、葬禮
      信件、葬禮用品、遺像照片、線香、長香、女性用租衣費
      （喪服）、消費稅、喪禮祭拜用水果等合計六十九萬六千
      八百三十元（即日幣二百七十八萬七千三百二十元）之費
      用，均為殯葬費所必要，且與被害人山田勝賢之身分、地
      位以及一般社會習俗並無不合。雖上訴人戊○○等二人爭
      執上開喪葬費用之金額過高，惟未能列舉出何項費用有如
      何過高之情事，其等空言否認，自難憑採。至其等另抗辯
      錄影費用亦應剔除乙節，經查：悠善社所出具之請求書雖
      記載有錄影日幣四萬六千三百五十元，惟屬墊付金，並未
      計算在總額內，足見其等此項抗辯，應屬誤會。是綜上所
      述，上訴人乙○○○、丁○○○、甲○○○三人（按即山
      田子之承受訴訟人部分）請求上訴人戊○○等二人連
      帶給付其等殯葬費用共七十五萬六千八百三十元，應屬有
      據，應予准許。
  ３、扶養費用部分：上訴人丙○○○主張其係山田勝賢之母親
      ，山田勝賢對其有法定扶養義務及日本國綜合所得稅扶養
      父母之寬減額為日幣四十八萬元，若依匯率四比一換算，
      則為新台幣十二萬元等情，業據其提出戶籍謄本、日本國
      鹿兒島市谷山支所出具之平成七、八年所得證明書、所得
      稅申告檢討表等為證（附於原審卷第一宗第二十八頁、第
      二宗第五頁至第十三頁），且為上訴人戊○○等二人所不
      爭執，是上訴人丙○○○請求上訴人戊○○等二人連帶給
      付扶養費，揆諸前開說明，自屬有據。雖上訴人戊○○等
      二人抗辯：直系血親尊親屬受扶養之權利，應受不能維持
      生活之限制云云。惟查上訴人丙○○○（明治三十九年出
      生，即民國前六年出生）於案發之時乃九十二歲之高齡婦
      人，已未能從業而無何收入得以維持生活，且依其所提出
      之山田勝賢生前之所得稅申告檢討表及所得證明書所載，
      其內仍列丙○○○為其受扶養親屬，及上訴人丙○○○與
      山田勝賢生前即同屬一戶籍而共同生活等情以觀，益徵上
      訴人丙○○○係倚賴其子女扶養，而不能自己維持生活，
      是其扶養義務人其中之山田勝賢因本件車禍致死，必然影
      響丙○○○全部生活之維持等情事甚明。再參酌國內之勞
      動基準法亦有規定年滿六十歲者，應強制退休；另所得稅
      法第十七條第一項第一款亦有年滿六十歲受納稅義務人扶
      養者得扣減免稅額之規定。準此，本件上訴人丙○○○於
      案發之時已為九十二歲之高齡，自難謂仍有薪資或其他收
      入所得而得維持其生活，此外上訴人戊○○等二人又未能
      舉證證明上訴人丙○○○確有其他收入或財產依賴而得維
      持生活，是上訴人丙○○○請求上訴人戊○○等二人自民
      國八十六年一月二十七日（即山田勝賢死亡後無法盡扶養
      義務之日）起至其死亡之時止，給付其扶養費，應屬正當
      。上訴人戊○○等二人雖另抗辯上訴人丙○○○應舉證證
      明其不能維持生活等語，惟查：依前所述，上訴人丙○○
      ○業已提出前述證據以資證明其不能維持生活，是上訴人
      戊○○等二人如認丙○○○得維持生活，自應舉證證明，
      惟其等迄今仍未提出任何證據以供審酌，其等空言否認，
      自無可取。又按負扶養義務者有數人而其親等同一時，應
      各依其經濟能力負分擔義務，民法第一千一百十五條第三
      項定有明文。查上訴人丙○○○業已自認山田勝賢另有其
      他兄弟三人等語在卷，並有其提出之繼承系統表及戶籍謄
      本附卷可稽（附於原審卷第二宗第四頁至第六頁），是以
      扶養上訴人丙○○○之義務，自應由山田勝賢及其兄弟三
      人共四人平均負擔。又丙○○○主張其扶養費，按每年日
      本國綜合所得稅扶養父母寬減額日幣四十八萬元計算乙節
      ，業據其提出日本國所得稅申告檢討表一件為証，是依匯
      率四比一換算，按每年新台幣十二萬元計算，堪屬合理，
      惟依前揭民法第一千一百十五條第三項之規定，丙○○○
      對山田勝賢之扶養請求權僅為四分之一。雖上訴人丙○○
      ○抗辯山田勝賢其餘兄弟三人均已七、八十歲，在死者生
      前都由山田勝賢照顧母親，是其死亡影響母親維生甚鉅云
      云，惟查山田勝賢之兄弟三人即長男山田智達（係昭和六
      年即民國二十年五月十三日出生）、次男山田忠男、三男
      山田昌弘（係昭和九年即民國二十三年五月十三日出生）
      ，均年僅六十餘歲，而非七、八十歲之人，且既均已成年
      ，即應推認其等均有扶養母親丙○○○之能力，況其等年
      紀縱已六十餘歲，惟其等在年輕時任職獲取報酬，其等自
      應有相當積蓄，非不得以其中部分積蓄奉養其父母，殊不
      得以其三人之年紀，遽謂其等無能力扶養其父母。上訴人
      丙○○○主張其係倚賴山田勝賢之扶養而維持生活，所提
      出之所得稅申告檢討表及所得證明書，僅屬申報稅賦資料
      ，尚不得憑以認定丙○○○僅賴山田勝賢一人扶養而維持
      生活。至上訴人丙○○○所稱如山田勝賢之兄弟亦無謀生
      能力，且無其他扶養義務人，而需倚靠山田勝賢扶養時，
      其受扶養費損失即不應以每年四分之一（即三萬元）計算
      等語，經核僅屬譬喻之詞，不足資為認定之依據，此外上
      訴人丙○○○又不能舉證證明山田勝賢之其餘兄弟均無扶
      養能力，依法自不能以其年紀多寡遽謂其等均無扶養能力
      與義務。從而，上訴人丙○○○請求上訴人戊○○等二人
      自民國八十六年一月二十七日（即山田勝賢死亡後無法盡
      扶養義務之日）起，至其死亡之時止，按年連帶給付其三
      萬元（即十二萬元之四分之一）之扶養費用部分，應屬有
      據，應予准許（其餘逾此部分之扶養費請求，業經駁回確
      定，併此敘明）。
  ４、精神慰藉金部分：上訴人乙○○○等人主張上訴人丙○○
      ○及山田子（按即乙○○○、丁○○○、甲○○○等
      人之母親）分別為山田勝賢之母親及配偶，另上訴人乙○
      ○○、丁○○○、甲○○○三人則為山田勝賢之子女乙節
      ，業據其等提出戶籍謄本為証，且為上訴人戊○○等二人
      所不爭執，足証上訴人乙○○○等人此部分主張，自堪信
      為真實，按本件被害人山田勝賢既係因上訴人戊○○之過
      失而死亡，因而致上訴人乙○○○等人分別慘遭喪子、喪
      夫、喪父之痛，則其等精神上受有痛苦，自屬必然，從而
      其等請求精神慰藉金，自屬正當，是本院審酌山田勝賢為
      日本人，來台探視其親家，竟慘遭車禍客死異國，上訴人
      丙○○○於案發之時已九十二歲高齡，並無任何收入，上
      訴人山田秀子於日本裝飾學院（二年制）裝飾科畢業、上
      訴人山田典子於日本鹿兒島女子大學文學部人間關係學科
      畢業、上訴人乙○○○、山田子均任職山田銘木店，
      上訴人戊○○之教育程度為國小畢業，業司機，月薪四萬
      餘元，其資力不豐、上訴人長榮國際儲運股份有限公司資
      本額有數億元（上訴人戊○○等人之訴訟代理人稱約四億
      元、上訴人乙○○○等人則稱有十四億元）乙節，業據其
      等分別陳述明確，並有上訴人乙○○○等人提出之山田秀
      子日本裝飾學院（二年制）裝飾科畢業証書影本、山田典
      子日本鹿兒島女子大學文學部人間關係學科畢業証書影本
      、乙○○○、山田子之在職證書等為証（附於原審卷
      第二宗第六三之一、六四、六九、七十頁）暨兩造之其餘
      經濟能力、身分、地位、上訴人乙○○○等人所受痛苦，
      實非筆墨足以形容等一切情狀，認上訴人丙○○○、山田
      子（按即乙○○○、丁○○○、甲○○○等人之母親
      ）各請求上訴人戊○○等二人連帶賠償其等精神慰藉金九
      十萬元及上訴人乙○○○、丁○○○、甲○○○各請求上
      訴人戊○○等二人連帶賠償其等精神慰藉金七十萬元，均
      屬適當，均應予准許（其餘逾此部分之精神慰藉金請求，
      業經駁回確定，併此敘明）。又按二人互負債務，而其給
      付種類相同，並均屆清償期者，各得以其債務與他方之債
      務，互為抵銷，民法第三百三十四條第一項定有明文。本
      件上訴人戊○○等二人抗辯上訴人長榮國際儲運股份有限
      公司已於民國八十六年一月三十一日給付山田子慰問
      金五萬元乙節，業據其提出收據一紙為證，且為上訴人乙
      ○○○等人所不爭執，則上訴人戊○○等二人就此部分主
      張與其所負之賠償金額抵銷，自屬有據，茲審核該慰問金
      應屬慰撫金性質，經抵銷山田子之精神慰撫金金額後
      ，上訴人乙○○○、丁○○○、甲○○○等三人（即山田
      子之承受訴訟人部分）得請求之精神慰藉金之金額應
      為八十五萬元，併予敘明。
  ５、是綜上所述，上訴人乙○○○等人依侵權行為損害賠償之
      法律關係，得請求上訴人戊○○二人連帶賠償之金額，其
      中上訴人乙○○○、丁○○○、甲○○○等三人部分（即
      山田子之承受訴訟人）為喪葬費七十五萬六千八百三
      十元、精神慰藉金八十五萬元，合計共為一百六十萬六千
      八百三十元；另上訴人丙○○○部分為精神慰藉金九十萬
      元及自民國八十六年一月二十七日起至上訴人丙○○○死
      亡時止，按年連帶給付三萬元之扶養費；另上訴人乙○○
      ○、丁○○○、甲○○○等三人部分則為各精神慰撫金七
      十萬元。
六、次按損害之發生或擴大，被害人與有過失者，法院得減輕賠
    償金額，或免除之，民法第二百十七條第一項固定有明文，
    另駕駛機車有過失致坐於後座之人被他人駕駛之車撞死者，
    後座之人係因藉駕駛人載送而擴大其活動範圍，駕駛人為之
    駕駛機車，應認係後座之人之使用人，原審類推適用民法第
    二百二十四條規定依同法第二百十七條第一項規定，減輕被
    上訴人之賠償金額，並無不合，最高法院亦著有七十四年台
    上字第一一七０號判例可資參照。惟查該條所指之使用人，
    必以債務人對該輔助債務履行之第三人行為得加以監督或指
    揮者為限，若被選任為履行債務之人，於履行債務時有其獨
    立性或專業性，非債務人所得干預者，自無上開過失相抵法
    則之適用（最高法院九十年度台上字第九七八號裁判及九十
    一年度台上字第二一一二號裁判參照）。經查：本件車禍事
    故中，雖訴外人山田勝賢所搭乘之計程車司機黃詠舜，於本
    件車禍之發生，亦有過失，然訴外人山田勝賢搭乘該車輛，
    係基於任意性而隨機選取，並未對於計程車司機個人有任何
    監督關係或信任關係存在，雙方僅係基於運送人及乘客間暫
    時且短期之運送契約而結合。駕駛行為仍操控於運送人，乘
    客僅指示運送人其預計到達之目的地而已，至於對於運送人
    之駕駛等行為則未予干涉，亦無從成立監督關係，是以駕駛
    人與乘客間之關係不若民法第二百二十四條之代理人或使用
    人緊密，自難以臨時性之運送人解釋為民法第二百二十四條
    之使用人，而認乘客就運送人之過失行為亦應分擔其過失責
    任，此外上訴人戊○○等二人又未能舉證證明訴外人山田勝
    賢對黃詠舜之駕駛計程車之行為有何不當指示，致釀成本件
    車禍，是訴外人山田勝賢所搭乘之計程車司機黃詠舜就本件
    車禍之發生雖有過失，亦僅係黃詠舜應與上訴人戊○○成立
    共同侵權行為而已（最高法院六十六年度台上字第二一一五
    五號判例參照），尚難認上訴人戊○○等二人對上訴人乙○
    ○○等人所應負之侵權行為損害賠償金額，得依民法第二百
    十七條第一項之規定，請求法院減輕或免除之，至上訴人戊
    ○○與計程車司機黃詠舜間之損害責任分擔問題，則非本件
    所問，是上訴人戊○○等二人抗辯訴外人山田勝賢搭乘之由
    司機黃詠舜駕駛之營業小客車於本件車禍中未保持安全距離
    ，亦有過失，依民法第二百十七條第一項及最高法院七十四
    年台上字第一一七０號判例之意旨，得類推適用民法第二百
    二十四條之規定，主張過失相抵以減輕或免除其等賠償金額
    等語，應屬無據，應不足採。
七、從而，(一)上訴人乙○○○、丁○○○、甲○○○等三人（即
    山田子之承受訴訟人部分）依侵權行為損害賠償之法律
    關係，請求上訴人戊○○、長榮國際儲運股份有限公司連帶
    給付一百六十萬六千八百三十元（按即喪葬費七十五萬六千
    八百三十元、精神慰藉金八十五萬元）及自起訴狀繕本送達
    翌日即上訴人戊○○自民國八十六年十二月十二日起、長榮
    國際儲運股份有限公司自民國八十六年十二月十四日起，均
    至清償日止，均按週年利率百分之五計算之利息部分（其餘
    逾此部分之喪葬費及精神慰藉金之請求，業經判決山田
    子敗訴確定），為有理由，應予准許，其餘逾此部分之請求
    （按即醫藥費九千一百二十六元及其中四千五百元，上訴人
    戊○○自民國八十六年十二月十二日起、上訴人長榮國際儲
    運股份有限公司自民國八十六年十二月十四日起，其中四千
    六百二十六元，上訴人戊○○、長榮國際儲運股份有限公司
    均自民國八十七年三月十四日起，均至清償日止，均按週年
    利率百分之五計算之利息部分），則屬無據，不應准許。上
    開應予准許部分，原審判命「上訴人戊○○、長榮國際儲運
    股份有限公司應連帶給付一百六十萬六千八百三十元及其中
    一百五十三萬四千二百六十八元，上訴人戊○○自民國八十
    六年十二月十二日起、長榮國際儲運股份有限公司自民國八
    十六年十二月十四日起，均至清償日止，均按週年利率百分
    之五計算之利息」，並依兩造之聲請分別酌定相當之擔保金
    額准為假執行及免為假執行之宣告，經核並無不合，上訴人
    戊○○、長榮國際儲運股份有限公司上訴意旨指摘原判決此
    部分不當，非有理由，應予駁回。又上開應予准許部分，其
    中以七萬二千五百六十二元（即0000000-0000000＝72562）
    為基準，計算上訴人戊○○自民國八十六年十二月十二日起
    、長榮國際儲運股份有限公司自民國八十六年十二月十四日
    起，均至清償日止，均按週年利率百分之五計算之利息部分
    ，原審疏未詳查，因而為上訴人乙○○○、丁○○○、甲○
    ○○等三人（即山田子之承受訴訟人部分）敗訴之判決
    ，容有未洽，是上訴人乙○○○、丁○○○、甲○○○等三
    人（即山田子之承受訴訟人部分）上訴意旨指摘原判決
    此部分不當，為有理由，自應由本院將原判決此部分予以廢
    棄，並改判如主文第二項所示。另上開不應准許部分，原審
    疏未詳查，因而為上訴人戊○○、長榮國際儲運股份有限公
    司敗訴之判決，容有未洽，上訴人戊○○、長榮國際儲運股
    份有限公司上訴意旨指摘原判決此部分不當，為有理由，自
    應由本院將原判決此部分予以廢棄，並改判如主文第四項所
    示。(二)上訴人丙○○○依侵權行為損害賠償之法律關係，請
    求上訴人戊○○、長榮國際儲運股份有限公司連帶給付其精
    神慰撫金九十萬元及自起訴狀繕本送達翌日即上訴人戊○○
    自民國八十六年十二月十二日起、長榮國際儲運股份有限公
    司自民國八十六年十二月十四日起，均至清償日止，均按週
    年利率百分之五計算之利息，暨自民國八十六年一月二十七
    日起至上訴人丙○○○死亡時止，按年連帶給付扶養費三萬
    元（其餘逾此部分之精神慰藉金與扶養費之請求，業經判決
    上訴人丙○○○敗訴確定），為有理由，應予准許。原審判
    命「上訴人戊○○、長榮國際儲運股份有限公司應連帶給付
    上訴人丙○○○七十萬元及上訴人戊○○自民國八十六年十
    二月十二日起、上訴人長榮國際儲運股份有限公司自民國八
    十六年十二月十四日起，均至清償日止，均按週年利率百分
    之五計算之利息，暨自民國八十六年一月二十七日起至丙○
    ○○死亡時止，按年連帶給付扶養費三萬元」，並依兩造之
    聲請分別酌定相當之擔保金額准為假執行及免為假執行之宣
    告，經核並無不合，上訴人戊○○、長榮國際儲運股份有限
    公司上訴意旨指摘原判決此部分不當，非有理由，應予駁回
    。又上開應予准許部分，其中二十萬元本息部分（即000000
    -000000＝200000），原審疏未詳查，因而為上訴人丙○○
    ○敗訴之判決，容有未洽，是上訴人丙○○○上訴意旨指摘
    原判決此部分不當，為有理由，自應由本院將原判決此部分
    予以廢棄，並改判上訴人戊○○、長榮國際儲運股份有限公
    司應再連帶給付上訴人丙○○○二十萬元及上訴人戊○○自
    民國八十六年十二月十二日起、上訴人長榮國際儲運股份有
    限公司自民國八十六年十二月十四日起，均至清償日止，均
    按週年利率百分之五計算之利息。(三)上訴人乙○○○、丁○
    ○○、甲○○○等三人依侵權行為損害賠償之法律關係，請
    求上訴人戊○○、長榮國際儲運股份有限公司連帶給付其精
    神慰撫金各七十萬元及自起訴狀繕本送達翌日即上訴人戊○
    ○自民國八十六年十二月十二日起、長榮國際儲運股份有限
    公司自民國八十六年十二月十四日起，均至清償日止，均按
    週年利率百分之五計算之利息（其餘逾此部分之請求，業經
    判決上訴人乙○○○、丁○○○、甲○○○三人敗訴確定）
    ，為有理由，應予准許。原審判命「上訴人戊○○、長榮國
    際儲運股份有限公司應連帶給付上訴人乙○○○、丁○○○
    、甲○○○各四十萬元及上訴人戊○○自民國八十六年十二
    月十二日起、上訴人長榮國際儲運股份有限公司自民國八十
    六年十二月十四日起，均至清償日止，均按週年利率百分之
    五計算之利息」，並依兩造之聲請分別酌定相當之擔保金額
    准為假執行及免為假執行之宣告，經核並無不合，上訴人戊
    ○○、長榮國際儲運股份有限公司上訴意旨指摘原判決此部
    分不當，非有理由，應予駁回。又上開應予准許部分，其中
    三十萬元本息部分（即000000-000000＝300000），原審疏
    未詳查，因而為上訴人乙○○○、丁○○○、甲○○○敗訴
    之判決，容有未洽，是上訴人乙○○○、丁○○○、甲○○
    ○上訴意旨指摘原判決此部分不當，為有理由，自應由本院
    將原判決此部分予以廢棄，並改判上訴人戊○○、長榮國際
    儲運股份有限公司應再連帶給付上訴人乙○○○、丁○○○
    、甲○○○各三十萬元及上訴人戊○○自民國八十六年十二
    月十二日起、上訴人長榮國際儲運股份有限公司自民國八十
    六年十二月十四日起，均至清償日止，均按週年利率百分之
    五計算之利息。
八、本件事証已臻明確，兩造其餘攻擊防禦方法，因與本判決判
    斷結果不生影響，爰未逐一論述，併予敘明。
九、據上論結，本件上訴人戊○○、長榮國際儲運股份有限公司
    、乙○○○、丁○○○、甲○○○等三人（即山田子之
    承受訴訟人部分）之上訴為一部有理由，一部無理由，上訴
    人乙○○○、丁○○○、甲○○○等人之上訴為有理由，爰
    依民事訴訟法第四百五十條、第四百四十九條第一項、第七
    十九條、第八十五條第二項判決如主文。
中　　華　　民　　國　　94　　年　　4 　　月　　19　　日
                  民事第二庭    審判長法　官　吳志誠
                                      法　官　李文賢
                                      法　官　楊省三
上為正本係照原本作成。
上訴人戊○○及長榮國際儲運股份有限公司如對本判決上訴，須
於判決送達後20日內向本院提出上訴狀，未表明上訴理由者，應
於上訴後20日內，向本院提出理由書（須附繕本）。
中　　華　　民　　國　　94　　年　　4　　 月　　20　　日
                                      書記官  謝淑玉
　　　　　　　　　　　　　　　　　　　　　　　　　Ｊ
